最高法院刑事判決　　　　　　　　　　　　　　　八十八年度台上字第三二六三號
　　上　訴　人　甲○○　男
右上訴人因違反公職人員選舉罷免法案件，不服台灣高等法院台南分院中華民國八十
八年四月六日第二審判決（八十八年度上訴字第三八七號，起訴案號：台灣台南地方
法院檢察署八十七年度營偵字第一五三號），提起上訴，本院判決如左：
    主  文
上訴駁回。
    理  由
按刑事訴訟法第三百七十七條規定，上訴於第三審法院，非以判決違背法令為理由，
不得為之。是提起第三審上訴，應以原判決違背法令為理由，係屬法定要件。如果上
訴理由狀並未依據卷內訴訟資料，具體指摘原判決不適用何種法則或如何適用不當，
或所指摘原判決違法情事，顯與法律規定得為第三審上訴理由之違法情形，不相適合
時，均應認其上訴為違背法律上之程式，予以駁回。本件上訴意旨略稱：(一)伊在原審
主張：本案伊傳播之文宣，係為提醒選民認識告訴人黃金鏞、何麗華夫婦連續三任接
替競選新營市市長，形成「家族政治」、「金權政治」之腐化，原審未說明此項辯解
何以不足採之理由，尚有未合，(二)原審認本案文宣係暗指何麗華不守婦道，尚屬推測
之詞，且未據說明何以推衍至妨害黃金鏞名譽之理由，縱有妨害非候選人之黃金鏞名
譽，應僅成立刑法第三百十條第二項之誹謗罪，與違反公職人員選舉罷免法第九十二
條無關等語。
惟查原審維持第一審論處上訴人共同意圖使候選人不當選，以文字圖畫傳播不實之事
，足以生損害於他人罪刑之判決，駁回上訴人在第二審之上訴，已明係依憑(一)上訴
人坦承伊在台南縣新營市市長競選期間，將非伊製作之本件文宣投送散佈選民住戶，
(二)上訴人在上開競選文宣上簽名，且無法舉證證明確有文宣所呈現之事實，(三)觀察該
文宣內容，顯係揶揄候選人何麗華有不守婦道之情景，足生損害於何麗華及黃金鏞名
譽，(四)又上訴人自認上開文宣非伊製作，亦見其與其他參與製作文宣之不詳姓名成年
人之間，互有犯意之聯絡及行為之分擔等事證，為其論罪之基礎。並說明(一)文宣中繪
有貌似何麗華分持煙、酒，在滿置現金、洋酒及掛有胸罩之市長室桌上起舞、扭動全
身，身旁並有其配偶黃金鏞透過電話聲稱：「某仔(指妻子)，妳有底聽嘸﹖妳甲誰人
鬥陣（指交往或同居）我不管，反正這四年做完要擱換我做（指擔任市長）」等文字
意旨，顯足揶揄何麗華不守婦道之情景，衡諸一般社會觀念及經驗法則，足生損害於
何麗華及其配偶黃金鏞之聲譽，(二)並認上開文宣所繪述涉及私德以外，與公共工程有
關之事項，遣詞縱有欠當，經查尚非無端虛構，核與故意傳播不實之事項，或惡意誹
謗等行為性質有別，此部分尚不能證明上訴人犯罪等理由綦詳，從形式上觀察，並無
違背法令之情形。
又按公職人員選舉罷免法第九十二條規定意圖使候選人不當選，以文字圖畫傳播不實
之事，足以生損害於他人之罪，此所謂足以生損害之「他人」，除意圖使其不當選之
候選人本人以外，尚包括同時被害之第三人。本件原判決以上訴人一行為，同時足生
損害於何麗華及黃金鏞夫婦兩人聲譽，核有刑法第三百十條第二項誹謗罪及公職人員
選舉罷免法第九十二條可資適用，應依法規競合，擇其特別法之後罪論斷，用法尚無
不合。再查，原審就上訴人所為誹謗不能證實之私德部分，明其論罪之依據，並就
其他涉及公共事務部分，說明不能證明有無端虛構之犯罪故意，各如上述，核其對判
決結果有重要影響之論斷理由，亦無疏略不備之違誤。其他上訴意旨，顯非依憑上引
卷存資料，具體指摘原判決違背法令。均核與法律規定得為第三審上訴理由之違法情
形，不相適合，其上訴違背法律上之程式，應予駁回。
據上論結，應依刑事訴訟法第三百九十五條前段，判決如主文。
中      華      民      國    八十八    年      六      月    二十三    日
                              最高法院刑事第二庭
                                  審判長法官  莊  來  成
                                        法官  呂  潮  澤
                                        法官  謝  俊  雄
                                        法官  白  文  漳
                                        法官  蘇  振  堂
      右正本證明與原本無異
                                              書  記  官
中      華      民      國    八十八    年      六      月    二十九    日
                                                                      ：
